臺灣士林地方法院民事裁定
111年度司繼字第466號
聲  請  人  劉鴻傑律師


上列聲請人因擔任被繼承人之遺產管理人聲請核定報酬，本院裁
定如下：
    主  文
聲請人請求代為管理被繼承人張淑美遺產之報酬及管理費用（已
含本次聲請程序費用新臺幣1,000 元）核定為新臺幣壹拾萬參仟
貳佰玖拾元。
程序費用新臺幣壹仟元由被繼承人張淑美之遺產負擔。
    理  由
一、按遺產管理人得請求報酬，其數額由法院按其與被繼承人之
    關係、管理事務之繁簡及其他情形，就遺產酌定之，必要時
    ，得命聲請人先為墊付。民法第1183條定有明文。次按法院
    得依財產管理人之聲請，按財產管理人與失蹤人之關係、管
    理事務之繁簡及其他情形，就失蹤人之財產，酌給相當報酬
    ，家事事件法第153 條定有明文；又，第八章之規定，除法
    律別有規定外，於遺產管理人、遺囑執行人及其他法院選任
    財產管理人準用之，復為家事事件法第141 條所明定。
二、本件聲請狀意旨略以：聲請人經本院以109 年度司繼字第84
    3號裁定選任為被繼承人張淑美之遺產管理人，現已踐行公
    示催告、製作遺產清冊、申報遺產稅等程序，惟本件尚有確
    認繼承權訴訟尚未判決確定（上訴二審中，該案標的得為上
    訴第三審），將待全案訴訟確定後依法為財產之移交。聲請
    人已墊付相關費用共計新臺幣（下同）8,290元，而被繼承
    人所留遺產現值約8,966,714元，爰依民法第1183條之規定
    ，聲請本院酌定遺產管理人報酬及代墊相關費用，並請求參
    酌臺北律師公會章程第七章酬金規範辦理民事非訟事件酬金
    收費標準、財政部修訂「代管無人承認繼承遺產作業要點」
    第13條第4 、5 款規定，以遺產現值百分之一點五標準請求
    報酬等語。
三、經查：
    ㈠聲請人主張其經本院以109 年度司繼字第843 號裁定指定
      為被繼承人之遺產管理人，已依法為管理及相關程序之行
      為，業據其提出本院109 年度司繼字第843 號、109年度
      司家催字第45號民事裁定及其確定證明書、遺產清冊、遺
      產稅財產參考清單、107、108年度綜合所得稅各類所得資
      料清單、全國贈與資料清單、遺產稅死亡前二年內有償移
      轉不動產明細表、納稅義務人違章欠稅查復表、遺產稅免
      稅證明書、工作表、代墊及支出單據影本、臺北律師公會
      章程等件為證，自堪信為真實。揆諸前情，聲請人聲請本
      院酌定其遺產管理報酬，自屬有據。
    ㈡次按法院就酌定遺產管理人報酬事件所為裁定時，得調查
      遺產管理人所為遺產管理事務之繁簡及被繼承人之財產收
      益狀況，家事事件法第182 條已有明定。法院裁定酌給遺
      產管理人報酬時，得按遺產管理人所為遺產管理事務之繁
      簡，就被繼承人之財產，酌給相當報酬，家事事件法第14
      1 條準用第153 條規定亦有明定。是以法院酌定遺產管理
      人之報酬數額時，自應按遺產管理人所付出之勞力、管理
      事務之繁簡、被繼承人之遺產狀況及其與被繼承人之關係
      等情事，予以整體考量而為適當之酌定，且關於遺產報酬
      金額為本院職權審酌事項，不受當事人聲明之拘束。
　　㈢又遺產管理人就遺產事務申報遺產稅、辦理地政登記等事
      務，本即屬遺產管理之業務範疇，而聲請人就管理遺產應
      處理之事務委託他人代為處理，屬於勞務之分擔，第三人
      接受委託而請求之報酬或服務費，核屬管理報酬之範疇，
      並非因管理遺產所為之代墊支出，聲請人自不得就此再以
      代墊費用之名目，重複請求。是聲請人請求支出代墊之費
      用共計8,290元中，聲請人委託地政士辦理遺產管理人登
      記之服務費用6,000元，本即屬遺產管理人進行遺產管理
      應支出之勞務成本，不應納入管理費用計算，而應屬報酬
      之一部分，而本院已於本次管理遺產報酬內就此部分一併
      核定，附此敘明。故本院核准請求之費用僅聲請人其餘所
      列之費用，共計3,290元（已含本次聲請程序費用1,000 
      元）。
    ㈣本院審酌聲請人所提出之上開證物所示，其管理期間歷時
      約近一年餘，雖聲請人提出欲請求遺產現值百分之一點五
      之報酬，惟考量聲請人所列各項管理行為等情，另斟酌被
      繼承人之遺產尚有其他待處理事項、聲請人專業能力、所
      需耗費之勞力程度及一般處理委任事務之合理報酬，將原
      聲請人列入管理費用之部分一併考量，爰酌定本件遺產管
      理人之管理報酬為100,000元為適當，另聲請人已代墊之
      管理費用計3,290元（已含本次聲請程序費用1,000 元）
      ，故本件聲請人聲請酌定遺產管理人之費用及報酬合計核
      定為103,290元，爰裁定如主文所示之金額。又本件遺產
      管理人既已就已完成及未完成之管理事務，全體、一次性
      聲請本院核給報酬，將來即不得再以後續遺產管理事務重
      複聲請核定報酬，併予敘明。至聲請人若於本裁定後復行
      管理被繼承人之遺產，有支出及代墊費用，仍得檢具相關
      事證聲請本院酌定管理費用，附此敘明。
四、依家事事件法第127條第4項，裁定如主文。
五、如不服本裁定，應於裁定送達後10日內，以書狀向本院提出
    抗告狀，並繳納抗告費新臺幣1,000 元。
　　
中　　華　　民　　國　　111 　年　　4 　　月　　29　　日
                  家事庭司法事務官